【裁判字號】    98,司財管,223
【裁判日期】    990129
【裁判案由】    指定遺產管理人
【裁判全文】
臺灣高雄地方法院民事裁定           98年度司財管字第223號
聲  請  人  高雄縣田寮鄉農會
法定代理人  甲○○
上聲請人聲請對被繼承人乙○○指定遺產管理人事件，本院裁定
如下：
    主  文
選任蘇志成律師為被繼承人乙○○（男，民國四十二年六月三日
生，身分證統一編號：Ｚ000000000號）之遺產管理人
。
程序費用新臺幣壹仟元由被繼承人乙○○之遺產負擔。
    理  由
一、按「繼承開始時，繼承人之有無不明者，由親屬會議於1 個
    月內選定遺產管理人，並將繼承開始及選定遺產管理人之事
    由，向法院報明。」、「無親屬會議或親屬會議未於前條所
    定期限內選定遺產管理人者，利害關係人或檢察官，得聲請
    法院選任遺產管理人，並由法院依前項規定為公示催告。」
    、又「先順序繼承人均拋棄其繼承權時，由次順序之繼承人
    繼承，其次順序之繼承人有無不明或第四順序之繼承人均拋
    棄其繼承權者，準用關於無人承認繼承之規定。」，民法第
    1177條、第1178條第2 項、第1176條第6 項分別定有明文。
二、聲請意旨略以：緣被繼承人乙○○向聲請人借款，並設定抵
    押權予聲請人，而被繼承人於民國98年3 月2 日死亡，因其
    各順位繼承人均已依民法第1174條規定聲明拋棄繼承，而被
    繼承人乙○○是否有其他繼承人不明，為確保債權及順利執
    行，爰狀請本院選任財政部國有財產局台灣南區辦事處為本
    件之遺產管理人等語。
三、經查：（一）聲請人主張前揭事實，業據其提出繼承系統表
    、戶籍謄本、本院98年9 月8 日雄院高98司繼司新字第2311
    號函、98年9 月8 日雄院高繼司新字第1587號函、98年9 月
    8 日雄院高98繼司新字第1605號函、擔保放款借據、抵押權
    設定契約書、他項權利證明書、本院85年度執字第12784 號
    債權憑證等件為證，並經本院依職權調取本院98年度繼字第
    1587號、98年度繼字第1605號、98年度司繼字第2311號拋棄
    繼承權卷宗核閱屬實，堪信為真實。（二）聲請人既對被繼
    承人乙○○有債權存在，為其債權人，自應屬利害關係人無
    訛。又被繼承人乙○○之繼承人均已依法拋棄繼承，復查無
    其他合法繼承人存在，揆諸前揭規定，被繼承人乙○○之遺
    產自應準用關於無人承認繼承之規定，參以其親屬會議並未
    於死亡發生之日起1 個月內為其選定遺產管理人並呈報本院
    ，是聲請人以利害關係人之地位，向本院聲請選任被繼承人
    乙○○之遺產管理人，自屬有據。（三）本院審酌：被繼承
    人乙○○前揭現存之合法繼承人既均已依法拋棄繼承，本無
    義務就其遺產再為管理，且由渠等既已行使法律所賦予之拋
    棄繼承權，可知顯已不願再與被繼承人乙○○之遺產有何糾
    葛；而本院函詢財政部國有財產局台灣南區辦事處是否願擔
    任本件遺產管理人，經陳報有債務大於遺產之虞，故其不適
    宜擔任本件遺產管理人，有99年1 月13日台財產南接字第09
    90000425號函在卷可查；況擔任遺產管理人，主要係彙整被
    繼承人之財產，此須熟悉相關法律程序進行遺產處分，經本
    院自高雄律師公會願意擔任法院遺產管理人名單中徵詢後，
    蘇志成律師願意以其專業知識管理及處理被繼承人乙○○後
    續之遺產問題，並有電話紀錄1 紙附卷可憑，爰選任蘇志成
    律師為本件被繼承人乙○○之遺產管理人。另因本件被繼承
    人乙○○之全部繼承人均拋棄繼承，而「準用」無人承認繼
    承之規定，與繼承人有無不明之情形尚屬有間，是民法第11
    78條第1 項關於承認繼承之公示催告，即無準用之餘，附此
    敘明。
四、依非訟事件法第157 條、第24條第1 項，裁定如主文。
五、如對本裁定抗告，須於裁定送達後10日之不變期間內，向本
    院提出抗告狀，並繳納抗告費新臺幣1,000 元。
中    華    民    國    99    年    1     月    29    日
                  家事法庭  司法事務官  宋佳蓁

司法院資訊處製作；財團法人民間司法改革基金會備份。
